【裁判字號】    99,訴,499
【裁判日期】    990827
【裁判案由】    失火燒燬非現住建築物
【裁判全文】
臺灣彰化地方法院刑事判決               99年度訴字第499號
公  訴  人  臺灣彰化地方法院檢察署檢察官
被      告  甲○○
上列被告因公共危險案件，經檢察官提起公訴（98年度偵字第94
23號），本院判決如下：
    主  文
甲○○犯放火燒燬現非供人使用之他人所有住宅未遂罪，處有期
徒刑壹年。緩刑參年。扣案之打火機壹個沒收。
    犯罪事實
一、甲○○於民國98年10月25日下午5時20分許，基於放火燒燬現
    未有人所在之他人所有建築物之犯意，在其居住、位於彰化
    縣秀水鄉埔崙村蘇周巷72號住處之廁所內，以將書本置入鐵
    桶內，再倒入沙拉油用打火機點火引燃，待火勢引發後再將
    塑膠桌墊及棉被丟入燃燒，致廁所東側蹲式馬桶產生燃燒痕
    跡，鐵桶內之書本受燃成為灰燼，所幸即時為據報前往現場
    救火之彰化縣消防局隊員撲滅而未燒燬前開處所之重要部分
    。嗣彰化縣消防局秀水分隊接獲民眾報案前往灌救，消防對
    人員進入屋內逐室進行搜查，在二樓臥室發現甲○○呆坐在
    床舖上，於偵辦犯罪之警員尚未發覺犯罪人前，經詢問是否
    為點火者，甲○○即表示其因心情不爽放火發洩而自首接受
    裁判，消防隊人員並將甲○○交由彰化縣警察局鹿港分局秀
    水分註所員警處理，並扣得甲○○所有之打火機壹個。
二、案經彰化縣警察局鹿港分局報告臺灣彰化地方法院檢察署檢
    察官偵查起訴。
    理  由
一、按被告以外之人於審判外之言詞或書面陳述，除法律有規定
    者外，不得作為證據。被告以外之人於審判外之陳述，雖不
    符前四條之規定，而經當事人於審判程序同意作為證據，法
    院審酌該言詞陳述或書面陳述作成時之情況，認為適當者，
    亦得為證據。當事人、代理人或辯護人於法院調查證據時，
    知有第一百五十九條第一項不得為證據之情形，而未於言詞
    辯論終結前聲明異議者，視為有前項之同意，刑事訴訟法第
    一百五十九條第一項、第一百五十九條之五分別定有明文。
    本件判決所引用之證據，檢察官、被告、辯護人均未於言詞
    辯論終結前就證據之證據能力聲明異議，故均認得採為認定
    本件犯罪事實所憑之證據。
二、上開犯罪事實，業據被告甲○○於警詢、偵查及本院審理時
    坦承不諱，核與證人即被告之祖母乙○○、證人即被告之母
    親蘇怡如於警詢時證述情節相符，並有扣押物品目錄表、彰
    化縣消防局火災原因調查鑑定書、彰化縣消防局談話筆錄、
    內政部消防署火災證物鑑定報告、現場照片等件附卷可稽，
    足認被告自白與事實相符。本件事證明確，被告犯行堪予認
    定，應予依法論科。
三、再依卷附之火災原因調查鑑定書所載：「現場1樓廚房與通
    往2樓之樓梯間完好未受燒。2樓甲○○臥室內完好未受燒、
    火勢僅侷限在2樓浴廁內部現場。2樓浴廁內部西側靠近門附
    近完好未受燒，浴池內放置棉被、紙張與未插電之飲水機等
    物品大致完好未有明顯受燒痕跡，僅浴廁內東側蹲式馬桶附
    近才有明顯燃燒痕跡。」等語，另參酌卷附現場照片所示，
    足見上址建築物之重要部分及主要效用均未因起火燃燒而達
    於滅失程度，即被告之放火尚未影響建築物之整體結構。
四、核被告所為，係犯係犯刑法第174條第4項、第1項之放火燒
    燬現非供人使用之他人所有住宅未遂罪。又按刑法第174條
    第1項放火燒燬現非供人使用之住宅罪，其直接被害法益，
    為一般社會之公共安全，雖同時侵害私人之財產法益，但仍
    以保護社會公安法益為重，況放火行為原含有毀損性質，而
    放火燒燬現非供人使用之住宅罪，自係指房屋之整體而言，
    應包括墻垣及該住宅內所有設備、傢俱、日常生活上之一切
    用品。故一個放火行為，若同時燒燬住宅與該住宅內所有其
    他物品，無論該其他物品為他人或自己所有，與同時燒燬數
    犯罪客體者之情形不同，均不另成立刑法第175條第1項或第
    2項放火燒燬住宅以外他人或自己所有物罪（最高法院79年
    台上字第1471號判例參照）。而被告已著手於放火犯行之實
    行而不遂，為未遂犯，應依刑法第25條第2項之規定減輕其
    刑。另按刑法第62條所謂自首，祇以犯人在犯罪未發覺之前
    ，向該管公務員申告犯罪事實，而受裁判為已足，並不以使
    用「自首」字樣或言明「自首」並「願受裁判」為必要（最
    高法院63年度台上字第1101號判例意旨參照）；本件被告放
    火後，彰化縣消防局秀水分隊接獲民眾報案前往灌救，消防
    對人員進入屋內逐室進行搜查，在二樓臥室發現甲○○呆坐
    在床舖上，於偵辦犯罪之警員尚未發覺犯罪人前，經詢問是
    否為點火者，甲○○即表示其因心情不爽放火發洩而自首接
    受裁判等情，有彰化縣消防局火災原因調查鑑定書所附彰化
    縣消防局秀水分隊火災出動觀察紀錄載明在卷（該鑑定書第
    14頁），是依前揭最高法院判例意旨觀之，被告已符合自首
    之要件，其自首而受裁判，依刑法第62條前段之規定減輕其
    刑。爰審酌被告故意放火、惡性非輕，肇生之公共危險程度
    、惟被告肇事後自首、坦承犯行，態度良好等一切情狀，量
    處如主文所示之刑，以示懲處。至扣案之打火機壹個，被告
    自承為其所有供本件放火所用之物，應依刑法地38條第1項
    第2款宣告沒收。
五、末查，被告未曾因故意犯罪受有期徒刑以上刑之宣告，有臺
    灣高等法院被告前案記錄表及臺灣彰化地方法院檢察署刑案
    資料查註紀錄表在卷可稽，其經此論罪科刑之教訓後，當知
    謹慎而無再犯之虞，本院認本判決所宣告之刑，以暫不執行
    為適當，爰宣告緩刑三年以勵自新。
據上論斷，依刑事訴訟法第299條第1項前段，刑法第174條第1項
、第4項、第62條前段、第74條第1項、第38條第1項第2款，刑法
施行法第1條之1，判決如主文。
本案經檢察官林依成到庭執行職務
中    華    民    國    99    年     8     月    27   日
                刑事第四庭   審判長法  官  姚銘鴻
                                   法  官  吳永梁
                                   法  官  吳俊螢
以上正本證明與原本無異。
如不服本判決應於收受判決後10日內向本院提出上訴書狀，並應
敘述具體理由；其未敘述上訴理由者，應於上訴期間屆滿後20日
內向本院補提理由書（均須按他造當事人之人數附繕本）「切勿
逕送上級法院」。
告訴人或被害人對於判決如有不服具備理由請求檢察官上訴者，
其上訴期間之計算係以檢察官收受判決正本之日期為準。
中    華    民    國    99    年     8     月    27   日
                                   書記官  顧嘉文
附錄本案論罪科刑法條全文：
中華民國刑法第174條：
放火燒燬現非供人使用之他人所有住宅或現未有人所在之他人所
有建築物、礦坑、火車、電車或其他供水、陸、空公眾運輸之舟
、車、航空機者，處3 年以上10年以下有期徒刑。
放火燒燬前項之自己所有物，致生公共危險者，處6 月以上5 年
以下有期徒刑。
失火燒燬第1 項之物者，處6 月以下有期徒刑、拘禁或3 百元以
下罰金。
失火燒燬前項之物，致生公共危險者，亦同。
第 1 項之未遂犯罰之。

司法院資訊處製作；財團法人民間司法改革基金會備份。
